【裁判字號】    99,監宣,69
【裁判日期】    990730
【裁判案由】    聲請監護宣告
【裁判全文】
臺灣高雄地方法院民事裁定              99年度監宣字第69號
聲  請  人   甲○○
受監護宣告人 乙○○
上列聲請人聲請監護宣告事件，本院裁定如下：
    主      文
宣告乙○○（女，民國○○年○ 月○○日生、身分證統一編號：Ｚ000
000000號號）為受監護宣告之人。
選定王秀郎（男，民國○○年○○月○ 日生，身分證統一編號：Ｚ000
000000號）、王美佳（女，民國○○年○ 月○○日生，身分證統一編
號：Ｚ000000000號）、任慶宗（男，民國○○年○○月○○日生，身分
證統一編號：Ｚ000000000號）共同為受監護宣告人乙○○之監護
人。
指定高雄市政府社會局為會同開具財產清冊之人。
聲請費用由受監護宣告人乙○○負擔。
    理      由
一、聲請意旨略以：聲請人甲○○與乙○○為姊妹關係，然乙○
    ○為重度智能障礙者，其無法處理日常事務，平日之家中事
    務均由聲請人父親任廣才處理，惟任廣才於民國98年9 月1
    日死亡，已無人得以代為處理家中眾人之日常生活事務，且
    關於任廣才之遺產迄未辦理繼承。又乙○○屬重度智能障礙
    者，已達不能為意思表示或受意思表示，或不能辨識其意思
    表示之效果，聲請人爰依法聲請本院准予對乙○○為監護宣
    告，並選定王秀郎、王美佳、任慶宗共同為乙○○之監護人
    等語。
二、按「對於因精神障礙或其他心智缺陷，致不能為意思表示或
    受意思表示，或不能辨識其意思表示之效果者，法院得因本
    人、配偶、四親等內之親屬、最近一年有同居事實之其他親
    屬、檢察官、主管機關或社會福利機構之聲請，為監護之宣
    告」，98年11月23日修正生效之民法第14條第1 項定有明文
    ；次按「法院為監護之宣告時，應依職權就配偶、四親等內
    之親屬、最近一年有同居事實之其他親屬、主管機關、社會
    福利機構或其他適當之人選定一人或數人為監護人，並同時
    指定會同開具財產清冊之人」，98年11月23日修正生效之民
    法第1111條第1 項亦有明文規定。
三、經查：
  (一)聲請人主張之上開事實，業據其提出戶籍謄本、乙○○之中
    華民國殘障手冊（重度殘障），並經本院於99年5 月17日在
    高雄榮民總醫院鑑定人陸悌醫師（現為高雄榮民總醫院之精
    神科醫生）面前訊問乙○○，法官當場點呼叫乙○○姓名三
    次，其會反應但表達能力不甚清楚，口齒不清，不知其年紀
    。知道兄弟姊妹之姓名與關係。腳較無力，須坐輪椅行動，
    四肢外觀正常，神情與常人無異。又乙○○從小智力不足，
    81年診斷出有癲癇，長期在神經內科治療，本次測驗只能做
    魏氏幼童智能量表，智商小於3 歲，無自理、謀生能力，須
    他人照顧。71年領有重度智障手冊，目前已經退化到極度重
    度智障範圍。屬因其他心智缺陷，致其為意思表示或受意思
    表示，或辨識其意思表示之效果，顯有不足，因任員習慣於
    格式化，安排妥當之生活，建議施予監護宣告等語（見本院
    99年5 月17日之勘驗筆錄）。復據高雄市政府社會局無障礙
    之家被監護宣告人訪視調查報告及建議，其評估建議載：「
    1.就個案被監護意願而言：個案對於監護宣告並不瞭解，無
    法表達意見。2.就被監護人之身心及生活狀況而言：個案智
    障重度，訪視時躺在床上，表示頭疼、身體不適、疑似月經
    來朝有貧血狀況，對於社工員之詢問多無反應，一直重複案
    父生前狀況的描述，平時就寢與案母、案弟及案妹於一樓客
    廳（打地鋪），生活自理能力尚可，無法自行處理月事。3.
    就經濟狀況而言：案家對於目前經濟狀況不願多談，且防衛
    心極重，僅如案父生前留有存款與不動產；每半年領有案父
    榮民遺眷津貼，惟實際金額待查。4.請法官另行派員就上述
    有意願共同擔任個案監護人之案親屬進行訪視（即案主表哥
    、小舅、阿姨），以上請法官依被監護宣告人最佳利益參酌
    裁定之」，此有99年4 月1 日高市無障礙活字第0990001117
    號函附卷可佐；另有高雄榮民總醫院精神狀況鑑定書，其鑑
    定結果載稱：「綜上述評估結果，推論目前任員之心智年齡
    落在小於3 歲的程度，其整體心智功能應屬極重度度智力障
    礙程度，符合因其他心智缺陷，已達為意思表示或受意思表
    示，或辨識其意思表示效果之能力顯有不足之程度，建議施
    予監護宣告，以保障任員權益。」，此有99年7 月7 日高總
    精字第0990010824號函附卷可參。綜合上情，堪認乙○○雖
    因心智缺陷，而達為意思表示或受意思表示，或辨識其意思
    表示效果之能力顯有不足之程度，但為保護其權益，爰依法
    宣告乙○○為受監護宣告之人。
  (二)又聲請人主張由王秀郎、王美佳、任慶宗三人共同為乙○○
    之監護人乙節，查王秀郎為乙○○之舅舅，王美佳為乙○○
    之阿姨，任慶宗為乙○○之堂哥，三人皆為乙○○之親屬，
    且較熱心，是由上開三人共同擔任乙○○之監護人，尚符合
    受監護宣告之人乙○○之最佳利益，爰選定王秀郎、王美佳
    、任慶宗三人為受監護宣告人乙○○之共同監護人。渠等應
    共同負責護養、照顧及妥善治療乙○○身體及生活，並依民
    法第1112條之規定，其於執行有關受監護人之生活、護養療
    治及財產管理之職務時，應尊重受監護人之意思，並考量其
    身心狀態與生活狀況。
  (三)另本院審酌高雄市政府係身心障礙者權益保障法所規定之主
    管機關，其轄下之高雄市政府社會局則長期經辦各項社會福
    利業務，經驗豐富，並有眾多學有專精之社會工作人員從事
    該局業務，本院認由其擔任會同開具財產清冊之人，應屬適
    當，本院爰依上揭法條規定，指定高雄市政府社會局擔任會
    同開具財產清冊之人。
四、又依民法第1113條準用同法第1099條、1099條之1 之規定，
    於監護開始時，監護人對於受監護宣告人乙○○之財產，應
    會同高雄市政府社會局於2 個月內開具財產清冊並陳報法院
    ，於完成並陳報法院前，監護人對於受監護人之財產，僅得
    為管理上必要之行為，附此敘明。
五、依民事訴訟法第608條第1項，裁定如主文。
中    華    民    國    99    年    7    月     30    日
                        家事法庭法  官  劉建利
正本係照原本作成。
本件不得抗告（主文第一項依法不得抗告；第二、三項亦經當事
人捨棄抗告，亦不得抗告）。
中    華    民    國    99    年    7     月    30    日
                                書記官  張金蘭

司法院資訊處製作；財團法人民間司法改革基金會備份。
